臺灣雲林地方法院刑事判決　　　　　　　 96年度易字第272號
公　訴　人　臺灣雲林地方法院檢察署檢察官
被　　　告　乙○○
上列被告因竊盜案件，經檢察官提起公訴（96年度偵字第2380號）
，本院判決如下：
    主  文
乙○○無罪。
    理  由
一、本案為刑事訴訟法第376 條第1 款、第2 款所列案件，依同
    法第284 條之1 規定，由法官獨任審判，先予敘明。
二、公訴意旨略以：被告乙○○於民國96年1 月17日凌晨，夥同
    2 名姓名年籍不詳之成年人，共同基於意圖為自己不法所有
    之犯意聯絡，駕駛被告所有車號HP-8586 號自用小貨車，前
    往台中縣大里市○○里○○○路261 巷2 號前（以下省略縣
    名），攜帶客觀上足對人之生命、身體安全構成威脅，具危
    險性之兇器（未扣案），先開啟被害人甲○○所有車號
    MO-5891 號自用小貨車之蓬蓋鎖頭，再進入車廂，以該不明
    兇器剪斷繫住發電機之鐵鏈後，共同竊取甲○○所有之發電
    機。並提出被害人甲○○之警詢供述、被害人所有車輛遭開
    啟後之情狀照片、刑案現場測繪圖、監視錄影光碟、被告所
    有上開車輛照片及車籍查詢資料等件為證。因認被告涉犯刑
    法第321 條第1 項第3 款、第4 款之結夥3 人以上攜帶凶器
    竊盜罪嫌等語。
三、按犯罪事實應依證據認定之，無證據不得認定犯罪事實。刑
    事訴訟法第154 條第2 項定有明文；亦即被告未經審判證明
    有罪確定前，推定其為無罪，此為我國刑事訴訟之基本原則
    。又公訴案件犯罪證據之蒐集，及提起公訴後，對犯罪事實
    之舉證責任及指出證明之方法，均屬公訴人之職責。原則上
    法院僅於當事人之主張及舉證範圍內進行調查證據，其經法
    定程序調查證據之結果，認已足以證明犯罪事實時，始得為
    犯罪事實之認定。若所得證據其為訴訟上之證明，於通常一
    般人仍有合理之懷疑存在，尚未達於可確信其真實之程度者
    ，在該合理懷疑尚未剔除前，自不能為有罪之認定。法院不
    得以偵查機關就某種犯罪之調查不易，即放棄上開原則之堅
    持，以致違背刑事訴訟無罪推定及嚴格證明之原則，其理甚
    明。最高法院有94年度台上字第2033號判決可循。
四、訊據被告乙○○固不否認車號HP-8586 號自用小貨車為其所
    有，且自95年12月21日過戶為其所有後至96年1 月17日止，
    均未有出借他人使用或車牌遭竊之情形；並於96年1 月17日
    凌晨，曾駕駛上開車輛路過失竊現場等情。惟堅決否認有上
    開竊盜犯行，辯稱：其對大里市之路況不熟，其於當日至該
    處找朋友，後因迷路，雖在當地停車休息，但未停在檢察官
    所提刑案現場測繪圖標示之失竊地點，且當時車上僅其1 人
    ，不可能有其他人下車竊取物品搬入其車內，其亦無竊取被
    害人甲○○之發電機等語。
五、經查：
  (一)本案公訴人所提最能證明被告涉犯竊盜犯行之監視錄影光碟
    ，經本院於96年10月12日審理時勘驗，其情形為：(1)96年1
    月17日凌晨3 時9 分55秒，有部藍色廂型車、車尾號牌雖模
    糊，但可辨識為HP-8586 號，出現畫面，向前行進後，在畫
    面上消失。(2)96年1 月17日凌晨3 時10分2 秒，有部與被告
    所有上開車輛外型相似、顏色相同之廂型車，自錄影畫面下
    方出現，車尾號牌模糊無法辨識，並逆向往前行駛停放在監
    視錄影畫面左上方之路旁。於3 時10分17秒，有2 人分別從
    該廂型車之駕駛座及車身右邊下車，往路旁走去，消失在畫
    面上；至3 時14分40秒，出現該2 人合力搬抬一外觀為黃色
    之機械物品，並放進該廂型車之後車廂；於3 時15分1 秒該
    2 人迅速進入車內，隨即駕車離去。但依該錄影之連續畫面
    所示，尚無從斷定先、後出現之2 部車為同一車輛；另下車
    行竊之人，亦無法辨識是否為被告，有本院當日之審判筆錄
    在卷可參（見本院卷第70頁）。
  (二)再參諸卷附之刑案現場測繪圖（見偵查卷第23頁），上開勘
    驗之錄影畫面，應均係位於大里市○○○路右側之監視器所
    拍攝（因所拍攝之畫面，均係車輛之車尾部）。且依該現場
    測繪圖所示，在離開該監視器之監視範圍後，欲以靠右行駛
    方式再度進入該監視範圍，須沿成功二路往前行駛，轉入善
    化路後，再轉入仁慈街或其他巷道，再駛進成功二路，始能
    再度進入該監視器之監視範圍內。按此，駕車行經該處欲二
    度出現在監視畫面上，依其行駛路線所耗費之時間，最短亦
    應在數分鐘以上。而本案從上開(1)被告所有車號HP- 8586號
    廂型車出現（即3 時9 分55秒）後，距(2)涉及犯案之號牌不
    明廂型車出現之時間（即3 時10分2 秒），卻僅約7 秒。雖
    二車之外型、顏色依畫面所示幾乎相同，但因其先、後相繼
    出現之時間甚短，依上述之監視器設置地點與道路行駛路線
    之關係以觀，實難認為係同一車輛；何況，在現今汽車大量
    生產下，同一車廠相同款式、相同顏色之車輛，並不少見，
    以致相同款式、顏色之車輛，在密接之時間內，行經同一處
    所之情形，非無可能。再者，關於該部搭載竊盜犯嫌車輛之
    車號，經公訴人聲請送交鑑定，本院檢送上開監視錄影光碟
    囑託內政部警政署刑事警察局進行鑑定，嗣經該局鑑定函覆
    略稱：因影像模糊無法解析辨識等語，有該局96年11月12日
    刑鑑字第0960164270號函在卷可稽（見本院卷第80頁）。按
    此情形，自難遽認停留在失竊現場，搭載竊盜犯嫌之車輛，
    即為被告所有之上開車輛。
  (三)至於公訴人所提被害人甲○○之警詢供述筆錄（見偵查卷第
    10、11頁）、甲○○所有車輛遭開啟後之情狀照片（見偵查
    卷第16頁），及員警之職務報告（見偵查卷第4 頁）等證據
    ，被告雖不爭執此等言詞及書面陳述，無證據能力；且本院
    審酌該等言詞及書面陳述作成時之情況，雖亦無不適當之情
    形，而具有證據能力（刑事訴訟法第159條之5 參照）。但
    該等證據充其量只能證明被害人甲○○之發電機失竊一事，
    而無從直接認定即為被告所竊取。是該等證據亦無從資為不
    利被告之認定。
六、綜上所述，本案被告雖駕駛其所有之HP-8586 號車輛行經失
    竊現場，而有巧合之處，但因從監視錄影畫面上，尚無從認
    定涉及搭載竊嫌行竊之車輛，即為被告所有之上開車輛；且
    下車行竊之人，亦無法認定為被告。至於其餘證據，又未能
    資為不利被告之認定。是自無從僅因該巧合，即遽認被告犯
    罪。因公訴人所提出之證據，仍有合理之懷疑存在，尚未達
    於可信其為真實之程度，本院未能形成有罪之確信，自應對
    被告為無罪判決之諭知。
七、據上論斷，依刑事訴訟法第301 條第1項，判決如主文。
本案經檢察官蕭如娟到庭執行職務。
中　　華　　民　　國　　96　　年　　12　　月　　24　　日
                  刑事第三庭    法  官  陳銘壎
以上正本證明與原本無異。
如不服本判決，應於判決收受後10日內，向本院提出上訴狀（須
附繕本）。
                                書記官　魏輝碩
中　　華　　民　　國　　96　　年　　12　　月　　24　　日
